【裁判字號】    90,交上訴,1685
【裁判日期】    901024
【裁判案由】    公共危險等
【裁判全文】
臺灣高等法院臺中分院刑事判決                  九十年度交上訴字第一六八五號
      上  訴  人
      即  被  告  丙  ○  ○
右上訴人因公共危險等案件，不服臺灣彰化地方法院九十年度訴字第九一號中華民國
九十年六月二十六日第一審判決（起訴案號：臺灣彰化地方法院檢察署九十年度偵字
第二一八五號），提起上訴，本院判決如左：
      主    文
上訴駁回。
      事    實
一、丙○○平日係從事直銷事業並駕駛自用小客車為客戶送貨，為從事駕駛業務之人
    ，於民國（下同）九十年二月二十六日五時許，在南投縣朋友家中服用蜜酒之酒
    類後，已不能安全駕駛動力交通工具，竟仍於同日六時許，駕駛車牌號碼ＮＹ—
    六三八七號自用小客車，沿劃有分向限制線之彰化縣員林鎮○○街由東往西方向
    行駛，途經該街一三二號前，終因酒類影響不能安全操控小客車之動力機械而跨
    越分向限制線逆向行駛，致其駕駛之小客車左前車頭撞擊對向由乙○○所駕駛、
    附載許炳文之車牌號碼ＣＡＸ—一五六號重型機車，乙○○與許炳文因之人車倒
    地，乙○○受有右撓骨骨折、左脛腓骨開放性骨折等傷害，許炳文受有腹部撞傷
    、腿部擦傷等傷害（過失傷害部分均未據告訴）。丙○○於駕駛動力交通工具肇
    事，致乙○○與許炳文分別受有上開傷害後，竟未停車查看，仍駕車自事故現場
    逃逸。嗣因丙○○所駕駛之上開自用小客車車牌掉落現場，經警循線查獲，並於
    同日九時二十三分許，測得其血液中所含酒精濃度達每公合一二五毫克，相當於
    呼吸吐氣所含酒精濃度每公升○‧五九五毫克。
二、案經彰化縣警察局員林分局報告臺灣彰化地方法院檢察署檢察官偵查起訴。
      理    由
一、訊據被告丙○○固坦承右揭酒後駕車且行經事故地點之事實，惟否認涉有駕車肇
    事，致人受傷而逃逸之犯行，辯稱：我不知道撞到人，以為係撞到垃圾筒，且當
    時很累，急著回家睡覺，才未下車查看而駕車離開云云。惟查，右揭事實，業據
    被害人乙○○於警訊中指述甚詳，復有道路交通事故調查報告表、交通事故補充
    資料表各一份、照片十四張及秀傳紀念醫院診斷證明書一紙附卷可稽，被告雖於
    警訊之初否認案發當日有發生上開交通事故，惟其於同日亦坦稱：「因於二十六
    日晨六時我駕ＮＹ—六三八七號自小客車由東向西沿至善街行駛過了莒光路口，
    好像撞到東西，因當時天色昏暗近天亮，視線不好，我又急著回家未停車探視：
    ：」等語，嗣於偵、審中供稱：「該日確有發生擦撞，我不知道撞到什麼就離開
    」、「我沒有印象撞到人，但我有感覺撞到東西」等語（偵查卷第七頁、原審卷
    第十二頁），另於審理中再改稱以為係撞到垃圾筒之物才會離開云云（原審卷第
    二十四頁、本院卷第三十五頁），足見被告所供均避重就輕。況查本件被告所駕
    駛之自用小客車左前車頭有明顯長條擦痕，左前引擎蓋因撞擊而微凸無法密合，
    被害人乙○○所駕駛之重型機車車頭嚴重毀損、扭曲變形，足見被告係從正面撞
    擊被害人乙○○所駕駛之機車，且當時撞擊力道非輕，參以機車倒放位置與機車
    散落物相隔一段距離，機車遭撞後顯然被拖行一段距離，以此等擦撞後拖行機車
    情形及撞擊力，衡情一般駕駛人縱不確定撞及何物，亦應停車查看，且參酌現場
    照片，事故地點地勢平坦，無巨大起伏，亦應不致影響有無撞及他人之判斷，若
    謂不知撞到人，以為係撞到垃圾筒，顯與常情不符，被告肇致上開交通事故因而
    畏罪情虛駕車逃逸之情甚明。次查，被告於案發當日九時二十三分許，經宏仁醫
    院抽血檢測血液中所含酒精濃度高達每公合一二五毫克，相當於呼吸吐氣所含酒
    精濃度每公升○‧五九五毫克，有該院九十年二月二十六日之檢驗報告單一紙在
    卷足憑，又參考德國、美國之認定標準，對於酒精濃度呼氣已達每公升○‧五五
    毫克以上，肇事率為一般正常人之十倍，認為已達「不能安全駕駛」之標準，法
    務部八十八年五月十八日法檢字第○○一六六九函釋甚明，被告離肇事後三小
    時所測得之呼吸吐氣所含酒精濃度仍高達每公升○‧五九五毫克，顯逾前揭每公
    升○‧五五之標準，且其行車中無故跨越分向限制線逆向行駛，致撞及對向車道
    來車，足見其判斷力及注意力均因飲酒之故而降低，被告肇事當時係處於不能安
    全駕駛動力交通工具之狀態，應無疑義。綜上，被告上開所辯，顯係事後卸責之
    詞，委不足採，本件事證明確，被告犯行堪以認定。
二、查被告於服用酒類後，已達於不能安全駕駛動力交通工具之程度，竟猶執意駕車
    外出，且於車禍肇事致人受傷後（被害人乙○○與許炳文均因車禍成傷而未達於
    不能自救之程度），為免警方追查而逃逸，核其所為，係犯刑法第一百八十五條
    之三之服用酒類重大違背安全駕駛罪及同法第一百八十五條之四之肇事逃逸罪。
    又刑法第一百八十五條之四肇事逃逸罪係列入公共危險罪章內，且立法理由表明
    維護交通安全之意旨，應認該罪以保護公眾交通安全之社會法益為主，故被告雖
    駕車肇事致二名被害人受傷後逃逸，仍應以其僅侵害單一之社會法益而論以單純
    一罪，不得以受傷人數定其罪數（最高法院二十一年台上字三九一號判例參照）
    ，附此敘明。被告所犯上開二罪間，犯意個別，行為互殊，應予分論併罰。公訴
    人認被告所犯上開二罪間有方法結果之牽連關係云云，顯有未洽，併此敘明。原
    審審酌被告係從事駕駛業務之人，駕車上路更應小心謹慎，且肇事時呼吸吐氣所
    含酒精濃度高達每公升○‧五九五毫克，惟已與被害人達成民事和解，被害人並
    未提出傷害之告訴，犯後深具悔意及犯罪所生危害等一切情狀，適用刑法第一百
    八十五條之三、第一百八十五條之四、第四十一條第一項前段、第二項、第五十
    一條第五款，就被告所犯服用酒類，不能安全駕駛動力交通工具而駕駛部份，量
    處有期徒刑肆月，就駕駛動力交通工具肇事，致人受傷而逃逸部份，量處有期徒
    刑陸月，並分別諭知易科罰金之標準，並定應執行有期徒刑捌月及諭知易科罰金
    之標準，核其認事、用法及量刑均無不合。被告上訴意旨否認肇事逃逸，核非可
    採，雖被告另以其身體受有傷害、所受教育及家庭狀況，請求本院依刑法第五十
    九條酌量減輕其刑及依第七十四條諭知緩刑，然本件原審已依前開事項審酌科刑
    輕重，並為有期徒刑得易科罰金之諭知，被告亦無何顯可憫恕之情，且關於刑之
    量定及緩刑之宣告，係實體法上賦予法院得為自由裁量之事項，被告上開請求並
    無可取，本件被告上訴為無理由，應予駁回。
三、據上論結，應依刑事訴訟法第三百六十八條，判決如主文。
本案經檢察官甲○○到庭執行職務。
中      華      民      國      九十     年       十      月    二十四  日
                                    臺灣高等法院臺中分院刑事第二庭
                                          審判長法  官  陳  欣  安
                                                法  官  李  寶  堂
                                                法  官  蔡  聰  明
右正本證明與原本無異。
駕駛動力交通工具肇事，致人受傷而逃逸部份得上訴。
如不服本判決應於收受送達後十日內向本院提出上訴書狀，其未敘述上訴之理由者並
得於提起上訴後十日內向本院補提理由書（均須按他造當事人之人數附繕本）。
                                                書記官  紀  美  鈺
中      華      民      國      九十     年       十      月    二十五  日
                                                                        Ｉ


司法院資訊處製作；財團法人民間司法改革基金會備份。
